【裁判字號】    97,交聲,2787
【裁判日期】    971222
【裁判案由】    交管條例聲異
【裁判全文】
臺灣板橋地方法院交通事件裁定        97年度交聲字第2787號
原處分機關  臺北市交通事件裁決所
異  議  人  甲○○
即受處分人
上列受處分人即異議人因違反道路交通管理處罰條例案件，對於
臺北市交通事件裁決所民國97年10月9 日所為之北市裁罰字第裁
22-C00000000號裁決處分，聲明異議，本院裁定如下：
    主    文
異議駁回。
    理    由
一、原處分意旨略以：異議人即受處分人甲○○於民國97年7 月
    13日5 時25分許，騎乘車牌號碼MG7-123 號重型機車，行經
    臺北縣永和市○○路5 號前時，因其機車經警認有安裝活動
    式號牌架之違規行為，由臺北縣政府警察局永和分局中正橋
    派出所執勤警員攔停當場掣單舉發；嗣異議人向原處分機關
    提出申訴，經原處分機關向原舉發機關查處認無誤後，原處
    分機關乃於97年10月9 日以北市裁罰字第裁22-C00000000號
    違反道路交通管理事件裁決書，依道路交通管理處罰條例第
    12條第1 項第7 款、第2 項之規定，裁處罰鍰新臺幣（下同
    ）5,400 元，並吊銷牌照等。
二、聲明異議意旨略以：本人騎乘車號MG7-123 號重型機車，於
    97年7 月13日在永和市○○路5 號前，被該名林姓警員硬將
    我的大牌抬至90度直角，然後開出安裝活動式翹牌之罰單，
    本人對此深感疑問，因本人所騎乘之MG7-123 號重型機車，
    該車牌只是用鐵片固定住，並非使用翹牌，而且被該林姓員
    警抬過本人所有之大牌後，沒多久大牌就斷了，而且我一個
    女生也沒有足夠力氣去拗動那鐵片，「鐵片」不算是活動式
    翹牌器吧；此外，交通裁決所寄出的通知信函錯誤疑點非常
    多，如姓名處誤寫為曾信夫，還有疑點1.舉發時牌照並未豎
    起，疑點2.' 行為顯有' 違反規定，只是猜測、懷疑不是嗎
    ?爰依法聲明異議，請求撤銷原處分云云。
三、按汽車已領有號牌而未懸掛或不依指定位置懸掛者，處汽車
    所有人3600元以上10800 元以下罰鍰，並禁止其行駛，且牌
    照亦應吊銷之，道路交通管理處罰條例第12條第1 項第7 款
    及同條第2 項分別定有明文；次按汽車號牌懸掛位置，除原
    設有固定位置外，應依下列規定懸掛固定：機器腳踏車及拖
    車號牌每車1 面，應正面懸掛於車輛後端之明顯適當位置；
    又汽車號牌不得變造損毀、塗抹或粘貼其他材料、加裝邊框
    或霓虹燈、裝置旋轉架、顛倒懸掛或以安裝其他器具之方式
    使不能辨認其牌號，並不得以他物遮蔽，如有污穢，致不能
    辨認其牌號時，應洗刷清楚，道路交通安全規則第11條第1
    項第3 款暨同條第2 項亦有明定；又汽車所有人縱有懸掛號
    牌，惟如將號牌擅自裝置於可控制變更之旋轉架上，無論其
    行駛時有無使用操作使用，應已構成前揭道路交通管理處罰
    條例第12條所謂之「不依指定位置懸掛」，而應依該條規定
    處罰之（交通部96年4 月26日交路字第0960028650號、84年
    3 月30日交路（84）字第001984號函釋意見，均持相同見解
    ）；經查：
(一)、異議人即受處分人甲○○於97年7 月13日5 時25分許，騎乘
    車牌號碼MG7-123 號重型機車，行經臺北縣永和市○○路5
    號前時，經警認其機車有安裝活動式號牌架之違規行為，由
    臺北縣政府警察局永和分局中正橋派出所執勤警員當場攔停
    掣單舉發一節，有臺北縣政府警察局97年7 月13日北縣警交
    字第C00000000 號舉發違反道路交通管理事件通知單1 紙及
    採證照片影本2 幀在卷可稽。
(二)、茲異議人雖以前開情詞置辯；然現場目擊證人即臺北縣政府
    警察局永和分局中正橋派出所執勤警員林建璋於本院審理中
    到庭具結後證稱略以：「（問：97年7 月13日5 時25分在永
    和市○○路五號前有舉發一件機車騎士的牌照裝置旋轉架上
    的罰單，是否是你所舉發的？）是的。」、「（問：請陳述
    舉發的過程？）當時我及另一位同事各騎一部機車執勤巡邏
    勤務，我們都是著制服，騎警用機車，在永和路2 段與文化
    路口等紅綠燈，這時候看到違規人甲○○騎一部重機車，車
    號我忘了，我看他的號牌後方有安置旋轉架，就將他請到路
    旁，並告知他違規事由並予以舉發。」、「（問：你跟同事
    停在路口等紅燈，為何會注意違規人而有其後的舉發行為？
    ）我們有壹個淨牌專案，所以我們會針對號牌未依規定安裝
    號牌的人加以取締，所以我才會注意違規人，我停紅綠燈時
    ，都會注意看機車騎士有無依規定安裝號牌，所以本件是我
    發現，而非跟我同時執勤的同事發現的。」、「（問：當時
    違規人人車與你的相對位置為何？你看到違規人的牌號外觀
    ，為何就可以發現該號牌有未依規定安裝的情事？）違規人
    停在我的左手邊前一點，當時該處附近有壹個巡邏箱，我們
    巡簽完後，違規人是之前就停在路口等紅燈，我們巡簽完之
    後，我們也去到違規人的人車後面停等紅燈，我看到號牌後
    方有安置鐵架，我就詢問違規人該鐵架是否為活動式，違規
    人說他不知道裝置的是違規的，我就去動手檢視看看違規人
    安裝的鐵架是否為活動式，並且當場拍照備查，而且當時我
    會注意到違規人是因為她的鐵架長度比號牌長，從外觀就可
    以看到有安裝在號牌後面的鐵架。」、「（問：（提示本院
    卷附相片二張）這是否就是你舉發當時所攝的相片？）是的
    。」、「（問：相片上何處看得出鐵架比號牌長？）我現在
    用鉛筆圈出來。」、「（問：活動式鐵架顧名思義，就是違
    規人可以隨時將號牌以暗藏的機關將號牌翹起，以規避違規
    時遭舉發，則此等機關應該有所謂的控制翹起及放下號牌的
    裝置，本件舉發當時，你在異議人的機車上有發現此等裝置
    嗎？）沒有發現這個開關，因為它是手動式，我是指這個裝
    置不是電動，而是靠手拉就可以。」、「（問：對於異議人
    稱她不是安裝活動式號牌，只是因為之前有被撞過，所以使
    用鐵片固定住號牌，當天是警察把號牌硬扳到最高，然後說
    其使用翹牌，其只是單純因為用鐵片把號牌固定住而已，而
    且警察當天扳完後，鐵片就斷了有何意見？）通常裝這個鐵
    架，只要是固定式，我們一定不會舉發，也就是如果異議人
    是所謂的用鐵片固定住號牌，這就是固定式的意思，不過當
    時違規人的機車號牌，是可以輕易的把鐵架上的號牌往上扳
    ，所以是安裝活動式號牌。」、「（問：號牌跟鐵片，因為
    舉發相片是影印的，所以本院不太瞭解二者的關係，請詳述
    之。）鐵片是二片，壹片是鎖在擋泥板上，壹片是鎖在號牌
    後面，兩個鐵片中間是有二根可以活動的螺絲，我現在當庭
    畫出擋泥板上的鐵片及號牌上的鐵片的側面立體圖。」、「
    （問：卷附的編號一照片，印有禁菸字樣的是否就是擋泥板
    ？）是的。」、「（問：卷附編號二照片是印有禁菸字樣的
    擋泥板與號牌跟機車車身呈九十度的角度，則要翹牌時，是
    否是擋泥板以及號牌都貼在一起翹起？）是的。」、「（問
    ：所以等於擋泥板跟機車車身間是有壹個活動式的螺絲，讓
    它可以垂下來或者是翹起來？）是的。」、「（問：為何你
    認為違規人不是因為被車撞，而要用鐵片固定住號牌？）我
    們是依當時看到的違規事實去舉發，當時看到號牌後面有鐵
    片，而擋泥板上也有鐵片，所以才舉發她安裝活動式號牌。
    」、「（問：你剛才說鐵片比號牌長，有這個東西嗎？）沒
    有，我的意思是，我們通常在取締時，會去看號牌後面有無
    安裝鐵架或鐵片，然後才會去將他攔查，看它是否為活動式
    ，而本件就是看到號牌後面有鐵片，因為當時違規人停在我
    的左手邊前面一點點，我用眼角餘光就看到號牌後面有鐵片
    。」等語綦詳在卷（見本院97年12月16日訊問筆錄），並有
    證人林建璋當庭繪製系爭機車擋泥板上鐵片及號牌上鐵片之
    側面立體圖1 紙在卷可參；而核諸證人所繪立體圖可知，系
    爭機車在號牌後方、擋泥板前方各有鐵片1 片附合，其間則
    更以螺絲連結，茍異議人前揭所辯伊係因前遭車撞，所以將
    車牌以鐵片固定住，並非使用翹牌云云屬實，則異議人既僅
    係因車禍致號牌鬆動，則其僅需使用螺絲或他物將號牌固定
    即可，又何須在號牌後方、擋泥板前方各以鐵片1 片附合，
    其間則更以螺絲連結，甚且在擋泥板跟機車車身間並存有活
    動式的螺絲，使擋泥板可以垂下來或者是翹起來？已見異議
    人前揭所辯，顯悖事理，難以採信；而再觀諸證人對如何發
    現異議人所騎乘之機車有未依規定裝置號牌及舉發過程的證
    述，連續而完整，益見證人對舉發當時之記憶深刻，容非子
    虛。
(三)、又證人且於結證後仍就系爭機車究竟有無安裝活動式號牌架
    乙節，證述不會亂開單，若異議人是用鐵片固定住號牌，我
    們一定不會舉發，不過當時異議人的機車號牌，是可以輕易
    的把鐵架上的號牌往上扳，所以是安裝活動式號牌等語如前
    ；茲交通警員掣單舉發違反道路交通管理處罰條例所列之違
    規事實，本質上為行政處分，係公務員基於職務上權力，依
    法就特定之具體事件所為具有公法上效果之單方行政行為，
    基於公務員為公法上行為具有公信力之原則，該行政處分當
    可被推定為真正，從而，受處分人既未就執勤警員之舉發有
    誤提出相關證據以供調查，本院經查亦無任何證據足資證明
    證人有捏造事實違法取締之情事，則執勤警員本其維護交通
    秩序、安全職責所為之舉發，自應受到合法、正確之推定；
    據此，證人即舉發員警林建璋對異議人本件未依指定位置懸
    掛號牌之違規情形與舉發經過已到庭結證如上，而細繹其證
    述內容尚無前後矛盾或與事理不符而存有瑕疵之處，足認證
    人所述堪可採信；異議人前揭所辯，容係事後飾卸之語，尚
    無足取。至臺北縣政府警察局永和分局97年8 月5 日北縣警
    永裁字第0970025691號函覆上將違規人姓名誤載為「曾信夫
    」一節，雖與事實不符，惟其僅為舉發單位之函文上誤載，
    又明顯係文字之誤寫，非屬重大瑕疵，亦無損於異議人之權
    益，且並不影響全案情節及處分意旨，無礙員警合法舉發之
    效力，附此敘明。
四、綜上，異議人未依指定位置懸掛號牌之違規事實已臻明確，
    其違規行為堪以認定；是原處分機關據以援引上揭規定，裁
    處異議人罰鍰5,400 元，並吊銷牌照，核無不當，異議人之
    異議為無理由，應予駁回。
據上論斷，應依道路交通案件處理辦法第19條，裁定如主文。
中    華    民    國    97    年    12    月    22    日
                  交通法庭  法  官  陳明偉
以上正本證明與原本無異
如不服本裁定應於送達後5日內向本院提出抗告狀
                            書記官  強梅芳
中    華    民    國    97    年    12    月    23    日


司法院資訊處製作；財團法人民間司法改革基金會備份。
